臺灣新竹地方法院民事小額判決
111年度竹東小字第24號
原      告  戴麗真  
被      告  賴廷相  



            黃秋菊即聯發企業社




上列當事人間請求損害賠償事件，本院於民國111年3月8日辯論
終結，判決如下：
    主      文
被告應連帶給付原告新臺幣壹萬參仟貳佰柒拾玖元，及自民國一
一○年十一月九日起至清償日止，按週年利率百分之五計算之利
息。
原告其餘之訴駁回。
訴訟費用新臺幣壹仟元，其中新臺幣貳佰貳拾柒元由被告連帶負
擔，餘由原告負擔。
本判決原告勝訴部分得假執行。
    事實及理由
一、原告主張：被告於民國110年8月19日在國道三號關西服務區
    進行除草作業時，被告黃秋菊即聯發企業社僱用之除草工人
    即被告甲○○於割草時不慎將飛濺之碎石撞損原告所有之車牌
    號碼000-0000號自用小客車（下稱系爭車輛）之後擋風玻璃
    ，系爭車輛經送請估價修復，修復費用為新臺幣（下同）58
    ,431元。又被告甲○○與被告黃秋菊即聯發企業社間具有僱傭
    關係，被告甲○○於執行職務過程中造成原告受有上揭損害，
    則被告黃秋菊即聯發企業社應依民法第188條第1項規定，與
    被告甲○○對原告負連帶賠償責任。而被告黃秋菊即聯發企業
    社於事發後協調賠償事宜時表示願意協助維修並負擔全部費
    用，並於110年9月3日上午告知原告將於當日匯款，嗣於當
    晚約9 時傳訊告知無法匯款，造成系爭車輛損傷之人為被告
    甲○○等語，隨後置之不理。為此，爰依侵權行為之法律關係
    提起本件訴訟，請求被告連帶給付上開修理費用等語。並聲
    明：被告應連帶給付原告58,431元，及自支付命令繕本送達
    之翌日起至清償日止，按週年利率5%計算之利息。
二、被告則以：
　㈠被告甲○○部分：伊為聯發企業社之員工，110年8月19日除草
    時距離系爭車輛有15公尺，旁邊也有放交通錐，當初原告配
    偶康巖軍與伊之兒子要求22,000元，後來談妥和解金額為2
    萬元，伊才匯2萬元給對方，後來原告又說要律師費5,000元
    等語置辯。並聲明：原告之訴駁回。
　㈡被告黃秋菊即聯發企業社部分：伊雖不爭執所屬員工除草時
    不慎毀損系爭車輛，然本件係因伊所屬員工於110年8月間在
    關西台亞加油站施工除草時，因系爭車輛停至加油站化妝室
    前，康巖軍告知系爭車輛玻璃被施工石頭彈擊造成損傷，故
    要求員工確認及留下聯繫資料，雙方於協調過程中均由伊兒
    子為聯繫窗口，伊接獲告知要匯款2萬元至康巖軍指定之銀
    行帳戶，當下錯愕之外，並詢問伊之子該筆款項去向，伊兒
    子表示為康巖軍所要求，伊要求提供康巖軍之聯繫資料想親
    自瞭解匯款之相關問題，但未能如願。嗣於110年9月初時，
    伊女兒知情此事後詢問事發過程，也表示可否聯繫康巖軍，
    伊兒子有跟康巖軍說要找伊談，惟據伊兒子轉述，康巖軍僅
    回覆法院見，伊女兒建議匯款此筆金額，花錢消災，然於11
    0年9月16日匯款2萬元予康巖軍後，康巖軍於半個月後之110
     年10月4 日才回覆訊息，並要求給付律師費5,000 元，伊
    考量即使匯款完成，雙方間亦無和解書，唯恐康巖軍又提出
    更多要求，終日戒慎恐懼，仰賴藥物方可入眠，直至收受本
    件支付命令始得知原告提告，伊認為即令須負賠償責任，亦
    應扣除折舊等語置辯。並聲明：原告之訴駁回。
三、得心證之理由：
　　原告主張被告黃秋菊即聯發企業社曾僱請被告甲○○於前揭時
    、地進行除草作業，被告甲○○不慎損壞系爭車輛後擋風玻璃
    等情，並提出車損照片及系爭車輛估價單等件影本為證（見
    本院110年度司促字第5938號卷〈下稱司促字卷〉第11頁、第1
    5至21頁），且為被告所不爭，堪信為真。惟原告主張系爭
    車輛因此受有修復費用58,431元之損害，被告2 人就此應負
    連帶賠償責任等節，則為被告所否認，並以前詞置辯。是本
    院應審酌者厥為：㈠原告是否透過康巖軍與被告就本件事故
    所生損害賠償責任成立和解？㈡被告就本件事故是否應負連
    帶賠償責任？㈢原告得請求賠償之金額為何？茲分述如下：
　㈠兩造就本件損害並未成立和解契約：
　⒈按當事人主張有利於己之事實者，就其事實有舉證之責任；
    但法律別有規定，或依其情形顯失公平者，不在此限，民事
    訴訟法第277 條定有明文。各當事人就其所主張有利於己之
    事實，均應負舉證之責，故一方已有適當之證明者，相對人
    欲否認其主張，即不得不更舉反證。次按和解者，乃當事人
    約定互相讓步，以終止爭執或防止爭執發生之契約；且民事
    訴訟上之和解與確定判決有同一之效力，民事訴訟法第736
    條第1 項定有明文。換言之，當事人雙方基於終止爭執之目
    的，依彼此所提出之條件，本於自身立場或利益之考量，互
    為意思表示，相互折衝而成立和解，基此和解契約，有使當
    事人所拋棄之權利消滅及使當事人取得和解契約所定權利之
    效力，故任何一方未能依和解內容履行，他方既得本此和解
    契約依民事程序為妥適之救濟，而此互為讓步，既係本於自
    願，所拋棄之權利消滅，亦為民法737 條所明定。
　⒉被告抗辯系爭車輛駕駛人康巖軍與被告就本件損害賠償債務
    已以2萬元達成和解，原告自應受前開和解契約所拘束，不
    得復行爭執云云，並提出康巖軍與被告黃秋菊即聯發企業社
    之子間之對話紀錄為證（見本院卷第41至45頁）。然原告否
    認就本件所生損害與被告達成和解，康巖軍並於本院審理時
    到庭陳稱：「（法官問：是否有與被告賴的兒子說要2 萬元
    和解？）原告之夫答：我發支付命令後被告才給2萬元。…（
    法官問：兩造有無談好以2 萬元和解？）原告之夫答：那不
    是談好。我說大概要2萬元，並不是說2萬元要解決，一開始
    被告表現很有誠意，當下我就沒有報案。（法官問：為何後
    來又不願意用2萬元和解？）原告之夫答：因為報價單出來
    ，還有對方沒有誠意。」（見本院卷第56至57頁），佐以原
    告亦陳述雖有收受2萬元，但已過了很久等語（見本院卷第5
    6頁），且由被告提出之對話紀錄觀之（見本院卷第41至47
    頁），無從認定雙方有以2萬元和解之意，是被告抗辯與原
    告之配偶康巖軍達成和解等語，無從採信。
　㈡被告甲○○確有過失損壞系爭車輛之行為，被告黃秋菊即聯發
    企業社應與其負連帶賠償責任：
　⒈按因故意或過失，不法侵害他人之權利者，負損害賠償責任
    ，民法第184條第1項前段定有明文。經查，被告黃秋菊即聯
    發企業社並不爭執被告甲○○於進行除草作業時，有損及原告
    所有之系爭車輛，被告甲○○雖辯稱其除草時距離系爭車輛有
    15公尺，旁邊也有放交通錐等語，然本院考量進行除草作業
    使用之割草機係利用快速旋轉之葉片，透過人員操作，將所
    欲割除之雜草去除，為求割除效果起見，確實有可能於操作
    時貼近地面，導致割草機快速旋轉之葉片所產生之作用力，
    使地面碎石飛濺四射。系爭車輛於停放時既屬完好無瑕，爾
    後始發現受損，且依原告提出之車損照片顯示，確有白點飛
    濺至系爭車輛受損位置處，堪信原告主張系爭車輛是因被告
    黃秋菊即聯發企業社僱用之除草工人即被告甲○○於割草時不
    慎將飛濺之碎石塊撞損所致，洵屬有據，堪信屬實。被告甲
    ○○既有過失不法致系爭車輛後擋風玻璃凹損之損害，故原告
    主張因被告甲○○之過失致其受有上開損害一節，誠屬有據。
  ⒉次按受僱人因執行職務，不法侵害他人之權利者，由僱用人
    與行為人連帶負損害賠償責任，民法第188 條第1 項前段定
    有明文。查被告對於被告甲○○為被告黃秋菊即聯發企業社之
    員工，事發當時正在執行除草作業等情，亦不爭執（見本院
    卷第41頁、第55至56頁），則原告依民法第188條第1項前段
    之規定，請求被告黃秋菊即聯發企業社就本件事故所受之損
    害與被告甲○○負連帶賠償責任，為有理由。
　㈢原告得請求賠償之金額為27,104 元：
　⒈按不法毀損他人之物者，被害人得請求賠償其物因毀損所減
    少之價額。民法第196條定有明文。再按物被毀損時，被害
    人除得依民法第196條請求賠償外，並不排除民法第213條至
    第215條之適用；依民法第196 條請求賠償物被毀損所減少
    之價額，得以修復費用為估定之標準，但以必要者為限（例
    如：修理材料以新品換舊品，應予折舊），此有最高法院77
    年度第9 次民事庭會議決議可資參照。又參之營利事業所得
    稅查核準則第95條第6款規定，固定資產提列折舊採用定率
    遞減法者，以1年為計算單位，其使用期間未滿1 年者，按
    實際使用之月數相當於全年之比例計算之，不滿1 月者，以
    月計。再依行政院公布之固定資產耐用年數表及固定資產折
    舊率表，系爭車輛為自用小客車，依固定資產耐用年數表第
    二類第三項規範，耐用年數為5 年，再依固定資產折舊率表
    之定率遞減法，每年折舊率為1000分之369 ，但其最後1 年
    之折舊額，加歷年折舊累計額，總和不得超過該資產成本原
    額10分之9 。
　⒉原告主張系爭車輛送修後所支出之修復費用為58,431元（其
    中含工資費用6,615元、零件費用39,816元、隔熱紙費用12,
    000），並提出估價單2份為憑（見司促字卷第15至21頁）。
    查系爭車輛修理時，既係以新零件更換被損之舊零件，則原
    告以修理費作為損害賠償之依據，依上說明，自應將零件部
    分予以扣除折舊。是被告抗辯應扣除折舊部分，即屬有據。
    又系爭車輛於109年3月出廠，有原告提出之行車執照附卷可
    參（見司促字卷第9頁）。再系爭車輛於110年8月19日碰撞
    受損，距離出廠日為1年5月又4日，故本件折舊採計為1年6
    月。是以，原告就零件、隔熱紙部分，所得請求被告賠償之
    範圍，扣除折舊後應以26,664元為限（計算式如附表）。至
    於工資費用6,615元，因不屬於零件，自無折舊之適用，且
    該部分之支出係屬修復系爭車輛所必要之費用。準此，原告
    所有之系爭車輛因本件車禍事故所支出之修復費用為33,279
    元（計算式：工資6,615元＋扣除折舊後零件26,664元＝33,27
    9元）。而被告已給付原告20,000元等情，為兩造所不爭執
    ，原告尚得向被告連帶請求之金額即為13,279元。
四、末按給付無確定期限者，債務人於債權人得請求給付時，經
    其催告而未為給付，自受催告時起，負遲延責任。其經債權
    人起訴而送達訴狀，或依督促程序送達支付命令，或為其他
    相類之行為者，與催告有同一之效力；遲延之債務，以支付
    金錢為標的者，債權人得請求依法定利率計算之遲延利息；
    應付利息之債務，其利率未經約定，亦無法律可據者，週年
    利率為5%，民法第229 條第2 項、第233 條第1 項前段、第
    203 條分別定有明文。本件係屬侵權行為損害賠償之債，自
    屬無確定期限者，又以支付金錢為標的，則依上揭法律規定
    ，原告就其得請求被告給付之金額部分，請求自本件支付命
    令送達之翌日起加計週年利率5%之利息，亦屬於法有據，應
    予准許。而本件支付命令係於110年11月8日合法送達於被告
    ，有送達證書4 紙存卷可憑（見司促字卷第45至51頁），是
    原告請求遲延利息之起算日為110年11月9日，應堪認定。
五、綜上所述，原告依侵權行為之法律關係，請求被告連帶給付
    13,279元，及自110年11月9日起至清償日止，按週年利率5%
    計算之遲延利息，為有理由，應予准許；逾此範圍之請求，
    則無理由，應予駁回。
六、本件係依民事訴訟法第436條之8第1項適用小額訴訟程序所
    為被告部分敗訴之判決，爰依民事訴訟法第436條之20規定
    ，就被告敗訴部分，依職權宣告假執行。
七、本件事證已臻明確，兩造其餘之攻擊防禦方法及所提證據，
    於判決結果不生影響，爰不一一論列，附此敘明。
八、訴訟費用負擔之依據：民事訴訟法第79條、第85條第2項。
    並依同法第436條之19第1項規定，確定訴訟費用之負擔如主
    文第3項所示。
中　　華　　民　　國　　111 　年　　4 　　月　　1 　　日
                  竹東簡易庭  法　官  黃致毅
以上正本證明與原本無異。
如不服本判決，須以違背法令為理由，於判決送達後20日內向本
庭提出上訴狀（應按他造當事人之人數附繕本）；如委任律師提
起上訴者，應一併繳納上訴審裁判費。
中　　華　　民　　國　　111 　年　　4 　　月　　1 　　日
                              書記官　蕭宛琴
　　　　　　　　　　　　　　　
附表：
車牌號碼000-0000號自用小客車（即系爭車輛）更新零件費用折舊之計算   第一年折舊 51,816×0.369＝19,120  第二年折舊 （51,816－19,120）×0.369×6/12＝6,032  時價亦即折舊後之金額  51,816－19,120－6,032＝26,664 備註： 一、零件新臺幣51,816元 二、上列計算小數點以下均四捨五入。   
附錄：
一、民事訴訟法第436 條之24第2 項：
    對於小額程序之第一審裁判上訴或抗告，非以其違背法令為
    理由，不得為之。
二、民事訴訟法第436 條之25：
    上訴狀內應記載上訴理由，表明下列各款事項：
    ㈠原判決所違背之法令及其具體內容。
    ㈡依訴訟資料可認為原判決有違背法令之具體事實。
三、民事訴訟法第436 條之32條第2 項：
    第438 條至第445 條、第448 條至第450 條、第454 條、第
    455 條、第459 條、第462 條、第463 條、第468條、第469
    條第1 款至第5 款、第471 條至第473 條及第475 條第1 項
    之規定，於小額事件之上訴程序準用之。